臺灣臺南地方法院民事判決
111年度簡上字第18號
上  訴  人  蘇義文  
訴訟代理人  邱瑀軒  
被上訴人    王美幼  

訴訟代理人  黃亮興  
上列當事人間請求請求回復原狀等事件，上訴人對於本院臺南簡
易庭於民國110年11月16日所為110年度南簡字第1320號第一審判
決，提起上訴，本院於民國111年5月3日言詞辯論終結，判決如
下：
     主      文
上訴駁回。
第二審訴訟費用由上訴人負擔。
     事實及理由
一、被上訴人起訴主張：上訴人於民國110年4月29日15時57分許
    ，駕駛車牌號碼0000-00自小貨車（下稱系爭貨車），失控
    撞上伊所有停放於道路邊之車牌號碼00-0000自小客車（下
    稱系爭汽車），致系爭汽車受損（下稱系爭事故），爰請求
    上訴人賠償系爭汽車之修復費用新臺幣(下同)239,900元及
    自110年5月起至7月止之汽車保修廠保管費10,500元。並聲
    明：上訴人應給付被上訴人250,400元。（原審判決上訴人
    應給付被上訴人123,983元，並駁回被上訴人其餘之請求；
    嗣上訴人就敗訴部分全部上訴，被上訴人就上開駁回其請求
    部分，則未聲明不服；原審判決駁回被上訴人其餘請求部分
    ，因被上訴人並未聲明不服，已告確定，不在本院審理範圍
    內）。於本院聲明：上訴駁回。 
二、上訴人抗辯：系爭汽車為85年3月出廠，至系爭事故發生車
    齡已20幾年，修理費用估價高達239,900元，與台南市汽車
    商業同業公會函覆之殘值為25,000元相比，顯有修復費用過
    鉅，回復原狀顯有重大困難之程度，應僅能依系爭汽車市值
    請求賠償；又系爭汽車未實際修理，原判決以估價單認定損
    害賠償金額顯有可議等語。上訴聲明：原判決不利於上訴人
    部分廢棄；上廢棄部分，被上訴人在第一審之訴駁回。　　
三、被上訴人主張系爭事故之發生經過及為修復系爭汽車，需支
    出修復費用239,900元（零件139,100元、烤漆42,200元、工
    資58,600元），另系爭汽車置於汽車保修廠，自110年5月起
    至7月止之支出保管費10,500元等情，為上訴人所不爭執；
    又系爭汽車為85年3月出廠，至系爭事故發生時約已使用25
    年又2個月乙情，亦為兩造所不爭執，均堪信為真實。上訴
    人就原判決不利部分，以前揭抗辯為由提起上訴，是本件之
    爭點為：被上訴人依侵權行法律關係請求上訴人給付123,98
    3元，有無理由？
四、得心證之理由
　㈠因故意或過失，不法侵害他人之權利者，負損害賠償責任，
    民法第184條第1項前段定有明文。又不法毀損他人之物者，
    被害人得請求賠償其物因毀損所減少之價額；負損害賠償責
    任者，除法律另有規定或契約另有訂定外，應回復他方損害
    發生前之原狀；該項情形，債權人得請求支付回復原狀所必
    要之費用，以代回復原狀，民法第196條、第213條第1項及
    第3項分別定有明文。
　⒈本件上訴人駕駛系爭貨車失控撞擊系爭汽車，致系爭汽車受
    損，屬過失不法侵害被上訴人之財產權，依上開說明，自負
    回復原狀之義務，並得以修復系爭汽車所需支出之必要修理
    費用計算之，是被上訴人請求上訴人賠償系爭汽車之維修費
    用，應屬有據。
　⒉上訴人雖為前揭抗辯。惟查：
　①被上訴人雖尚未將系爭汽車修復，僅提出訴外人金駿汽車保
    修廠所為車輛維修單為憑（南簡補字卷第25-29頁），惟系
    爭汽車遭上訴人駕車不慎撞毀，已如前述，自有修理之必要
    ，被上訴人送請維修廠先為估價，亦符常情。上訴人僅辯稱
    不得以維修單作為計算基準，並未指出該維修單所示維修項
    目及費用有何不合理或不當之處，自無法為有利上訴人之認
    定。
　②台南市汽車商業同業公會固函覆與系爭汽車同廠牌型式、出
    廠年月及排氣量之汽車在系爭事故月份車價約為25,000元（
    本院卷第89頁），惟此應係屬車商收購之價格，觀兩造不爭
    執之與系爭汽車同廠牌型式、出廠年月及排氣量之汽車，於
    二手車網頁拍賣價格有88,888元、56,000元不等之價格可知
    ，況因不同用車人對車輛之維修保養之頻率不同，車輛所應
    有之實際價值亦不相同，依被上訴人自陳系爭汽車原用於夫
    妻上班共乘、例假日往返臺南、高雄至被上訴人兒子就讀學
    校宿舍接送、接送85歲高齡老母看醫生及做復健等情，除自
    身使用外，接送者均為至親，依常情而論，被上訴人應該非
    常注意系爭汽車之妥善度及安全性，所以無法以一般使用下
    的殘值來評斷系爭汽車，是上訴人主張系爭汽車於系爭事故
    時之殘值為25,000元，自無足採。
　③又依民法第196條請求賠償物被毀損所減少之價額，得以修復
    費用為估定之標準，但以必要者為限，如修理材料以新品換
    舊品，應予折舊。系爭汽車修復費用239,900元中，包含零
    件139,100元、烤漆42,200元、工資58,600元，有上開車輛
    維修單在卷可憑；其中零件費用既係以新零件更換被毀損之
    舊零件，自應將折舊予以扣除，始為合理。依行政院所頒布
    固定資產耐用年數表暨固定資產折舊率表，汽車之耐用年數
    為5年，依定率遞減法之折舊率則千分之369，並以1年為計
    算單位，其使用期間未滿1年者，按實際使用之數相當於全
    年之比例計算之，不滿1月者，以1月計算之。查系爭汽車係
    85年3月出廠，有車籍查詢資料在卷可佐，自出廠日至110年
    4月29日本件事故發生時，約已使用25年又2個月，已超過前
    述耐用年數，但系爭汽車於本件交通事故發生時仍正常使用
    中，足見其零件應仍在固定資產耐用年限內，方可繼續使用
    ，難認其零件已無殘餘價值，如超過耐用年限之部分仍依定
    率遞減法繼續予以折舊，則與固定資產耐用年限所設之規定
    不符。故參酌營利事業所得稅結算申報查核準則第95條第9
    款「營利事業折舊性資產，於耐用年限屆滿仍繼續使用者，
    其殘值得自行預估可使用年數並重新估計殘值後，按原提列
    方式計提折舊」、所得稅法第51條「固定資產之折舊方法，
    以採用平均法、定率遞減法或工作時間法為準則。上述方法
    之採用及變換，準用第44條第3項之規定；其未經申請者，
    視為採用加權平均法」及該法施行細則第48條第1款「固定
    資產之折舊方法，採平均法者以固定資產成本減除殘價後之
    餘額，按固定資產耐用年數表規定之耐用年數平均分攤，計
    算其每期折舊額」之規定，本院認採用「平均法」計算其最
    後1年折舊後之殘值作為前開零件之殘餘價值【計算式：取
    得價格÷（耐用年限＋1）＝殘值】，應屬合理。是上開零件費
    用139,100元依前揭平均法計算其折舊後，零件之殘餘價值
    為23,183元【計算式：139,100元（5+1）＝23,183元，元以
    下四捨五入】，故被上訴人得請求上訴人賠償之零件費用應
    為23,183元，與上訴人所主張系爭汽車之殘值25,000元，並
    無修復顯然過鉅之情。上訴人此部分所為之抗辯，自無足採
    。至非零件材料部分即烤漆42,200元、工資58,600元，則無
    需計算折舊。是被上訴人得向上訴人請求系爭汽車因系爭事
    故所支出之修復費用應為123,983元（計算式：23,183元＋42
    ,200元＋58,600元＝123,983元）。　
  ㈡損害賠償之債，以有損害之發生及有責任原因之事實，並二
    者之間，有相當因果關係為成立要件，故原告所主張損害賠
    償之債，如不合於此項成立要件者，即難謂有損害賠償請求
    權存在（最高法院48年台上字第481號判決意旨參照）。被
    上訴人另主張因系爭汽車放置於金駿汽車保修廠保管，而支
    出保管費用10,500元，固據其提出之上開車輛維修單可憑，
    惟被上訴人欲於何時或是否修復系爭汽車，本屬其得自由選
    擇或斟酌之事項，與上訴人是否同意賠償修復費用，係屬二
    事，尚非被上訴人得作為延宕修復車輛之理由。是被上訴人
    將系爭汽車置於金駿汽車保修廠保管，縱因此支出保管費用
    ，然此損失並非上訴人上開過失行為所直接肇致，且此部分
    支出與上訴人上開過失行為間，亦難認有何相當因果關係，
    被上訴人此部分請求，尚屬無據。　　
五、綜上所述，被上訴人依侵權行為之法律關係，請求上訴人給
    付123,983元，為有理由，應予准許，逾此範圍之請求，則
    無理由，應予駁回。原審就上開應予准許部分，判命上訴人
    給付，並依民事訴訟法第389條第1項第3款規定，依職權宣
    告假執行，核無不合。上訴意旨指摘原判決不當，求予廢棄
    改判，為無理由，應予駁回。
六、本件事證已臻明確，兩造其餘攻擊防禦方法，經核與本件判
    決結果不生影響，爰不一一論述，附此敘明。
七、據上論結，本件上訴為無理由，依民事訴訟法第436條之1第
    3項、第449條第1項、第78條，判決如主文。
中　　華　　民　　國　　111 　年　　5 　　月　　24　　日
                  民事第三庭  審判長法　官　黃聖涵
                            
　　　　　　　　　　　　　　        法　官　林勳煜
　　　　　　　　　　　　　　
                                    法　官　施介元
以上正本證明與原本無異。
本判決不得上訴。  
中　　華　　民　　國　　111 　年　　5 　　月　　24　　日
                                    書記官  曾怡嘉